臺灣高等法院民事判決　九十年度上字第一○六三號
　　　上　訴　人　甲○○
　　　被　上訴人　新竹國際商業銀行股份有限公司
　　　法定代理人　詹宣勇
　　　訴訟代理人　潘欣怡
右當事人間請求清償債務事件，上訴人對於中華民國九十年九月三日臺灣桃園地方法
院九十年度訴字第一二八一號第一審判決提起上訴，本院判決如左：
    主    文
上訴駁回。
第二審訴訟費用由上訴人負擔。
    事實及理由
一、本件被上訴人主張：原審共同被告段滿於民國（下同）八十六年十二月十六日向
    被上訴人借款新台幣（下同）一百五十萬元，邀原審另一共同被告游棟雍及上訴
    人為連帶保證人，並與被上訴人訂立借據，上訴人業經被上訴人對保同意，有借
    據可憑，依借據條款約定，段滿所欠金額應按月分期攤還，若逾期一次即喪失分
    期攤還之權利，須將所欠消費借貸款項全數一次清償，利息按年息百分之十一按
    月計付，逾期六個月以內者，按該利率百分之十，超過六個月以上者，另按該利
    率百分之二十計付之違約金，詎料段滿僅繳納至八十七年九月十六日，自八十七
    年十月十六日起，即未依約履行，迄今已逾期一次以上，計欠貸款本金一百三十
    八萬八千五百一十五元，依借款約定條款第三條約定，視為全部到期，段滿、游
    棟雍及上訴人即應連帶償還，惟屢經催討，仍置之不理，爰依民法消費借貸及連
    帶保證法律關係提起本訴，求為命上訴人應與段滿、游棟雍連帶給付被上訴人一
    百三十八萬八千五百一十五元，及自八十七年九月十七日起至清償日止，按年息
    百分之十一計算利息，暨自八十七年十月十七日起至清償日止，逾期六個月以內
    者，按上開利率百分之十，超過六個月以上者，按上開利率百分之二十計付違約
    金之判決（原審為被上訴人勝訴判決）。並於本院答辯聲明：駁回上訴人之上訴
    。
二、上訴人則以：上訴人並不認識主債務人段滿，亦不認識另一連帶保證人游棟雍，
    不可能當段滿之連帶保證人，且上訴人並未見過系爭借據，借據上之上訴人姓名
    、身分證號碼及住址均非上訴人所簽，印文亦非上訴人之印章所蓋，上訴人亦不
    曾接受被上訴人對保，上訴人無需負連帶保證責任。退而言之，縱認上訴人應負
    連帶保證責任，被上訴人違約金之請求亦屬過高，應予核減等語置辯。並於本院
    上訴聲明：、原判決不利於上訴人部分廢棄。、右廢棄部分，被上訴人於第
    一審之訴駁回（原審為被上訴人勝訴判決，僅上訴人提起上訴，段滿、游棟雍則
    未聲明不服，因上訴人係基於個人關係提起上訴，故其上訴效力不及於原審共同
    被告段滿、游棟雍）。
三、查被上訴人主張之前開事實，已據其提出貸款申請書、借據、放款客戶往來明細
    表、催收款項往來明細表、轉帳支出傳票、收入傳票及基本放款利率調整函等文
    件為證（見原審八十七年度訴字第一五五一號卷第十四頁及原審卷第八至十頁、
    第二五、二六頁），惟上訴人否認應對段滿之系爭借款負連帶保證責任，並以前
    開情詞置辯。則本件應予審究之爭點厥為：被上訴人是否曾就段滿之系爭借款向
    上訴人對保，而由上訴人簽名於借據上？上訴人應否就系爭借款與段滿及另一連
    帶保證人游棟雍負連帶保證責任？茲分述如下：
(一)、本件原審共同被告段滿曾向原法院提起確認系爭借款債權不存在之訴，經原法
      院以八十七年度訴字第一五五一號判決段滿敗訴確定在案，有該判決在卷可稽
      (見本院卷第八八至九五頁)，堪信被上訴人主張段滿於八十六年十二月十六日
      向其告貸一百五十萬元等情屬實。
(二)、次查證人黃偉於原法院審理八十七年度訴字第一五五一號確認債權不存在之訴
      中曾證稱：「我有帶銀行人員到原告（即段滿）家對保，但原告不在，就轉到
      連帶保證人甲○○家，對保甲○○時我有在場。」等語在卷（見原審八十七年
      度訴字第一五五一號卷第三二頁），且上訴人亦於該案證稱：「我不認識原告
      （即段滿），我認識黃偉已經好幾年了，當天鄭經理（即被上訴人之金陵分行
      經理鄭盛賢）和黃偉到我住處，只說叫我背書，很簡單保證，他們二位（即黃
      偉與鄭盛賢）都沒有說何人要借款，也沒有看內容，他們二位只說是簡單的保
      證，因當天我家在請客，所以前後不到二分鍾，他們就走了，我簽的是什麼文
      件我也不清楚。」等語（見原審八十七年度訴字第一五五一號卷第三三頁反面
      ），足見被上訴人之金陵分行經理鄭盛賢確曾夥同黃偉至上訴人住處就系爭借
      款之連帶保證向上訴人對保，是上訴人否認上訴人向其對保云云，即非可採。
(三)、又上訴人於該案作證時，既自承對保當日，確曾為保證事簽署保證文件，則其
      否認於系爭借據上簽名、蓋章云云，亦非可取。雖系爭借據上之「甲○○」姓
      名經本院送請法務部調查局鑑定，認與上訴人於八十六年三月十日向被上訴人
      之新屋分行告貸時所立借據上之「甲○○」姓名非同一人所為，有該局九十一
      年五月五日調科貳字第○九一○○二一八一八○號鑑定通知書在卷可憑（見本
      院卷第一一七頁）。惟上訴人既於段滿所提前開確認債權不存在之訴中證稱簽
      署保證之文件，則嗣後鑑定系爭借據上之「甲○○」姓名與上訴人向被上訴人
      之新屋分行告貸時所立借據上之「甲○○」姓名非同一人所為，即失其意義，
      況簽名並非無可變化，自難僅憑前開鑑定即推翻上訴人於段滿所提前開確認債
      權不存在之訴中之證詞。
(四)、揆諸前開說明，上訴人既於被上訴人之金陵分行經理鄭盛賢對保時在系爭借據
      上簽名，則其於系爭借款自屬連帶保證人，要無疑義。
四、按「稱保證者，謂當事人約定，一方於他方之債務人不履行債務時，由其代負履
    行責任之契約。」民法第七百三十九條定有明文；次按「保證債務之所謂連帶，
    係指保證人與主債務人負同一債務，對於債權人各負全部給付之責任而言。」最
    高法院四十五年台上字第一四二六號判例要旨足資參照。又「連帶保證人願連帶
    保證借款人將本息如數清償，並且願拋棄先訴（檢索）抗辯權，非至借款之責任
    完全消滅時保證責任不歸消滅，如借款人有不履行本借據各條款時願連帶負責立
    即如數賠償借款本息、違約金及各項費用。」系爭借據借款約定條款第九條前段
    定有明文  (見原審卷第八頁反面)；再按「數人保證同一債務者，除契約另有訂
    定外，應連帶負保證責任。」、「連帶保證人如不止一人時均應連帶負責，即任
    何連帶保證人之一均單獨如數賠償借款本息、違約金及各項費用之責，不得互相
    推諉。」民法第七百四十八條、系爭借據借款約定條款第十一條亦有明定。本件
    上訴人既為系爭借款之連帶保證人，自應負連帶保證人之責任，則主債務人段滿
    違約而負全數一次清償欠款之債務時，被上訴人依消費借貸及連帶保證之法則，
    請求上訴人與段滿及另一連帶保證人游棟雍負連帶給付責任，即非無據。
五、綜上所述，被上訴人本於消費借貸及連帶保證之法律關係請求上訴人與原審共同
    被告段滿、游棟雍連帶給付被上訴人一百三十八萬八千五百一十五元，及自八十
    七年九月十七日起至清償日止，按年息百分之十一計算之利息，暨自八十七年十
    月十七日起至清償日止，逾期六個月以內者，按上開利率百分之十，超過六個月
    以上者，按上開利率百分之二十計付違約金，洵屬正當，應予准許。原審為上訴
    人敗訴判決，並無違誤，上訴意旨指摘原判決此部分不當，求予廢棄改判，為無
    理由，應予駁回上訴。又被上訴人所舉證人許世華，既無法證明催收系爭借款時
    與其通電話之人即係本件之上訴人，則其證言即無法資為上訴人業已坦承為系爭
    借款連帶保證之佐證。再者，本件事證已臻明確，兩造其餘攻擊、防禦方法經審
    酌後，認與判決結果不生影響，無逐一論述之必要，附此敘明。
據上論結，本件上訴為無理由，依民事訴訟法第四百四十九條第一項、第七十八條，
判決如主文。
中　　　華　　　民　　　國　　九十一　　年　　　七　　　月　　 　二     日
                                        民事第十六庭
                                    　　　　審判長法  官　阮  富  枝
                                    　　　　　　　法  官　吳  麗  惠
                                      　　　　　　法  官　黃  豐  澤
右正本係照原本作成。
不得上訴。
中　　　華　　　民　　　國　　九十一　　年　　　七　　　月　　   八   　日
　　　　　　　　　　　　　　　　　          　　　書記官  廖  麗  蓮
